臺灣臺北地方法院民事判決　　　　　　99年度重訴字第1336號
原　　　告　中國信託資產管理股份有限公司
法定代理人　李文宏
訴訟代理人　張志邦
被　　　告　黃如蘭
　　　　　　張傳芳
共　　　同
訴訟代理人　林維堯律師
　　　　　　蕭介生律師
　　　　　　邱晃泉律師
上列當事人間撤銷不動產贈與事件，經本院於中華民國100 年7
月21日言詞辯論終結，判決如下：
    主      文
原告之訴駁回。
訴訟費用由原告負擔。
    事實及理由
甲、程序方面：
    原告法定代理人原為陳佳文，嗣於訴訟繫屬後變更為李文宏
    ，變更後之法定代理人李文宏遂於民國100 年8 月17日提出
    書狀聲明承受訴訟，經核與民事訴訟法第一百七十條、第一
    百七十五條、第一百七十六條規定相符，應予准許。
乙、得心證之理由：
一、原告主張：
  (一)被告張傳芳於民國85年1 月15日，就訴外人合庫建設股份有
    限公司（簡稱合庫建設公司）向訴外人新竹區中小企業銀行
    股份有限公司所借新台幣（下同）6,000 萬元之借款（下稱
    系爭借款）擔任連帶保證人，系爭借款到期日約定為86年1
    月15日，詎借用人合庫建設公司屆期竟未依約還款。嗣訴外
    人渣打國際商業銀行股份有限公司（前身為新竹國際商業銀
    行股份有限公司、新竹區中小企業銀行股份有限公司）於99
    年5 月7 日將系爭借款本金57,012,324元及利息、違約金等
    債權讓與原告，並已依金融機構合併法第十五條第一項第一
    款及第十八條第三項規定公告，經原告對被告張傳芳強制執
    行受償部分金額後，目前尚有56,809,968元本息及違約金未
    獲償還。
  (二)惟被告張傳芳為逃避前開保證債務，竟於91年6 月7 日將其
    所有坐落臺北市○○區○○段一小段84地號土地（應有部分
    139/87,356）及其上同段1320建號建物（門牌號碼臺北市○
    ○○街6 號6 樓之2 ，所有權全部，就土地及建物以下統稱
    系爭房地）無償贈與被告黃如蘭，並於91年7 月31日完成所
    有權移轉登記，致原告系爭借款債權因被告間無償行為而有
    履行不能或履行困難之情，損及原告債權。
  (三)為此依民法第二百四十四條第一項、第四項規定，起訴求為
    撤銷被告間就系爭房地所為贈與債權行為及所有權移轉物權
    行為，並請求被告黃如蘭將系爭房地所有權移轉登記塗銷，
    以回復為被告張傳芳所有等語。並聲明：
  1.被告間於91年6 月7 日就坐落臺北市○○區○○段一小段84
    地號土地（應有部分139/87,356）及其上同段1320建號建物
    （門牌號碼臺北市○○○街6 號6 樓之2 ，所有權全部）等
    不動產所為之贈與行為及91年7 月31日所為所有權移轉行為
    應予撤銷。
  2.被告黃如蘭應將上開第一項所示不動產於91年7 月31日以臺
    北市古亭地政事務所91年中正一字第051500號收件，夫妻贈
    與為登記原因之所有權移轉登記塗銷。
二、被告則抗辯：
  (一)新竹國際商業銀行股份有限公司（簡稱新竹商銀）之系爭借
    款債權，或因已讓與訴外人葉素鑾，或已因和解而消滅，或
    因有民法第七百五十一條規定拋棄系爭借款債權擔保之抵押
    權情形，故原告無可受讓之債權，被告張傳芳依民法第二百
    九十九條規定得以此等事由對抗原告：
  1.合庫建設公司（負責人鄭余畿）於83年間在坐落桃園縣龍潭
    鄉○○○段58地號等50筆土地上興建名為「花墅」之透天住
    宅建案，將土地設定抵押權予新竹商銀辦理營建融資，額度
    為1 億2 千萬元，實際動用6,000 萬元，嗣因工程中發生財
    務困難，遂將此建案讓與被告張傳芳擔任負責人之訴外人聯
    利建設股份有限公司（下稱聯利建設公司）承接，聯利建設
    公司為得以使用合庫建設公司所餘之6,000 萬元營建融資額
    度，遂與新竹商銀約定須將花墅建案土地所有權移轉予被告
    張傳芳，而借款人仍為合庫建設公司，另由被告張傳芳擔任
    連帶保證人、專款專用，故合庫建設公司遂於85年1 月5 日
    出具讓渡書，將花墅建案及合建權利義務讓與聯利建設公司
    ，被告張傳芳因此成為系爭借款之連帶保證人。
  2.但因合庫建設公司另就花墅建案土地向訴外人徐金壽借款且
    設定本金最高限額5,000 萬元之第二順位抵押權，在聯利建
    設公司承接花墅建案後，因借款未還而遭徐金壽向臺灣桃園
    地方法院聲請查封拍賣花墅建案土地及建物，由該院以85年
    度執字第9205號強制執行事件受理；新竹商銀亦向該院聲請
    87年度執字第3096號拍賣抵押物強制執行，所主張之債權為
    合庫建設公司對該行所欠四筆借款本金共140,698,724 元（
    放款帳號各為0000-00000、0000-00000、0000-00000、0000
    -00000），其中包括被告張傳芳保證之帳號0000-00000號系
    爭借款在內；另花墅建案之承攬人訴外人任發營造股份有限
    公司亦主張對合庫建設公司有6,000 萬元工程款債權並據以
    參與分配。合庫建設公司負責人鄭余畿乃另覓訴外人將陽建
    設股份有限公司（負責人黃福來，下稱將陽建設公司）同意
    以8,000 萬元向聯利建設公司購買花墅建案，其中土地、建
    物部分價款各為4,400 萬元、3,600 萬元，並由鄭余畿出面
    與合庫建設公司各債權人協商，經被告張傳芳於93年4 月30
    日以花墅建案和解召集人名義製作「花墅工案出售予葉素鑾
    及將揚建設公司價金分配表」，協調分配受償之金額作成分
    配表，其中新竹商銀土地融資可獲分配3,200 萬元、營建融
    資可分配992 萬元，各債權人同意按分配表受償後，債權消
    滅並塗銷相關抵押權設定登記。而將陽建設公司負責人黃福
    來則指定將花墅建案土地過戶予訴外人葉素鑾，葉素鑾並於
    93年5 月3 日與新竹商銀簽訂債權讓與協議書（下稱系爭債
    權讓與協議書），以前開分配款4,200 萬元為對價而自新竹
    商銀受讓當時對合庫建設公司所餘包括系爭借款在內之四筆
    借款債權共140,698,724 元及新竹商銀第一順位最高限額1
    億9 千500 萬元之抵押權。
  3.觀自新竹商銀於93年5 月24日隨即在債權讓與協議成立後撤
    回臺灣桃園地方法院87年度執字第3096號執行之聲請；又系
    爭債權讓與協議書前言即明載合庫建設公司向新竹商銀借款
    四筆合計尚欠本金140,698,724 元（放款帳號各為0000-000
    00、0000-00000、0000-00000、0000-00000），其中包括被
    告張傳芳保證之帳號0000-00000號系爭借款，而此四筆借款
    均屬花墅建案土地上設定第一順位最高限額1 億9 千500 萬
    元抵押權擔保範圍，系爭債權讓與協議書第三條更約定新竹
    商銀將此第一順位最高限額抵押權讓與葉素鑾，依民法第八
    百七十條規定不得只分離讓與抵押權卻未讓與債權；以上益
    見新竹商銀已將其對合庫建設公司之全部四筆借款債權讓與
    葉素鑾。
  4.況且，被告張傳芳就合庫建設公司所欠四筆借款中，僅對系
    爭借款擔負連帶保證責任，前述聯利建設公司及被告張傳芳
    將花墅建案以8,000 萬元出售，所得價款本無庸分配給合庫
    建設公司之債權人，但因花墅建案土地及建物遭合庫建設公
    司債權人查封，唯有解決合庫建設公司之債務才能履行買賣
    契約，且被告張傳芳又負有系爭借款之保證債務，故被告張
    傳芳顯係欲以系爭債權讓與協議而解除其保證責任，葉素鑾
    依系爭債權讓與協議書所受讓之債權自包括系爭借款債權在
    內，原告已無可受讓之債權存在。
  5.除系爭債權讓與協議外，被告張傳芳於93年4 月30日所為「
    花墅工案出售予葉素鑾及將揚建設公司價金分配表」之分配
    ，具有和解契約之性質，加以，新竹商銀在其撤回臺灣桃園
    地方法院87年度執字第3096號強制執行事件之書狀中已記載
    係因「雙方成立和解」始為撤回，且新竹商銀於93年6 月10
    日所開立之債權額確定證明書記載抵押權擔保之債權額結算
    至93年6 月30日止本金僅37,665,072元，之後新竹商銀則於
    93年7 月29日將抵押權辦理讓與登記與葉素鑾，葉素鑾因已
    取得花墅建案土地所有權，故抵押權因混同而消滅，顯見，
    新竹商銀對被告張傳芳之債權已因和解而消滅。
  6.系爭借款為花墅建案土地所設定前開第一順位最高限額抵押
    權擔保範圍，縱依原告之主張，新竹商銀行於93年5 月3 日
    僅將所設定之抵押權及對合庫建設公司二筆借款債權計本金
    37,665,072元及其利息、違約金讓與葉素鑾，所保留另二筆
    借款債權（包括系爭借款在內）為無擔保債權，然被告張傳
    芳擔任保證人之系爭借款債權亦因新竹商銀拋棄為其債權擔
    保之最高限額抵押權，依民法第七百五十一條規定被告張傳
    芳已免保證人責任。
  (二)原告行使撤銷權與民法第二百四十四條規定要件不符：
  1.原告係於99年5 月7 日受讓系爭借款債權，在被告間為91年
    7 月31日贈與及所有權移轉行為時，原告尚非債權人，不得
    溯及行使撤銷權。
  2.被告黃如蘭受讓系爭房地所有權，係以承擔系爭房地上所設
    定之第一、二順位最高限額抵押債務為對價，當時抵押債務
    數額超過系爭房地價值，可見被告間真意為買賣。況且，被
    告黃如蘭已向系爭房地第二順位抵押權人張年芳清償被告張
    傳芳所負11,514,572元債務，之後塗銷該第二順位抵押權；
    另第一順位抵押權所擔保債權之本息，亦係由被告黃如蘭在
    臺灣土地銀行所開設第000000000000號活期儲蓄存款帳戶中
    扣繳，故被告間讓與行為並非民法第二百四十四條第一項規
    定之無償行為。
  3.依原告所述系爭房地99年總價為1,935 萬元，91年7 月31日
    系爭房地市場交易價格必遠低於此金額，然而，系爭房地上
    91年間當時之第一、二順位最高限額抵押權擔保之債務餘額
    各為10,063,149元、11,514,572元，合計為21,577,721元，
    此超逾房地在91年時之價值，可見，被告間讓與系爭房地時
    ，扣除第一、二順位抵押權所擔保之債權後，系爭房地已無
    殘餘價值，新竹商銀縱對被告張傳芳有系爭借款債權，亦無
    從自系爭房地出售所得價款獲得清償。承前揭２所述，被告
    黃如蘭同時承擔債務，故被告張傳芳財產縱有減少，其債務
    亦隨同減少，對債權人並無不利。況以被告張傳芳91年當時
    責任財產包括彰化縣芬園鄉縣○段13筆土地、臺中市○○路
    279 號1 筆房屋、臺南市日榮興業股份有限公司之股份、臺
    南市藍海岸育樂股份有限公司之股份、臺北市席盟財務顧問
    有限公司之股份、桃園縣龍潭鄉○○○段50筆土地、臺中市
    ○區○○段三小段2 筆土地等，其中以桃園縣龍潭鄉○○○
    段之50筆土地設定第一順位抵押權予新竹商銀部分，用以清
    償系爭借款債務綽綽有餘。是以，被告張傳芳讓與系爭房地
    並未害及原告債權。
  (三)並聲明：原告之訴駁回。
三、兩造不爭執之事實：
  (一)原告主張被告張傳芳於85年1 月15日，就合庫建設公司向新
    竹區中小企業銀行股份有限公司所借6,000 萬元之系爭借款
    擔任連帶保證人，新竹區中小企業銀行股份有限公司經合併
    更名為新竹商銀，新竹商銀於96年7 月2 日更名為渣打國際
    商業銀行股份有限公司乙節，有借據、行政院金融監督管理
    委員會函在卷可稽（見本院卷(一)第15至16頁），為被告所不
    爭執，自堪信為真實。
  (二)被告張傳芳於91年6 月7 日將系爭房地所有權以夫妻贈與為
    登記原因讓與被告黃如蘭，並於91年7 月31日完成所有權移
    轉登記之事實，有原告提出之土地及建物登記謄本、異動索
    引附卷可證，均為兩造所自認（見本院卷(一)第17至21頁），
    亦堪採認。
  (三)新竹商銀於96年7 月2 日更名為渣打國際商業銀行股份有限
    公司，渣打國際商業銀行股份有限公司於99年5 月7 日將系
    爭借款本金57,012,324元及利息、違約金等債權讓與原告，
    並已依金融機構合併法第十五條第一項第一款及第十八條第
    三項規定公告之事實，經原告提出債權讓與證明書、債權讓
    與公告、行政院金融監督管理委員會函以佐（見本院卷(一)第
    12至15頁），被告對於該債權讓與證明書之真正起初雖予以
    否認（見本院卷(一)第98頁）；但在本院向渣打國際商業銀行
    股份有限公司函詢此事，經該公司於100 年4 月1 日函覆本
    院確認屬實後，被告對此債權讓與之事實已未再予以爭執（
    見本院卷(二)第15至16頁）。準此，原告有與渣打國際商業銀
    行股份有限公司於99年5 月7 日就系爭借款本金57,012,324
    元及利息、違約金等債權成立債權讓與一節，洵堪採信。
四、原告主張被告間就系爭房地所有權之讓與債權、物權行為屬
    於民法第二百四十四條第一項之無償行為，有害及原告之債
    權，應依同法第一項、第四項規定予以撤銷並回復原狀等情
    。但為被告所否認，並以前開情詞置辯。是以，本件應先審
    究者即在於：原告對被告張傳芳有無債權存在？首應審認者
    即被告張傳芳以新竹商銀有民法第七百五十一條規定拋棄系
    爭借款債權擔保之抵押權情形存在，而抗辯其得免除保證責
    任，故原告無可受讓之債權存在，是否可採？現析述如下：
  (一)經查，合庫建設公司於83年7 月30日以坐落桃園縣龍潭鄉○
    ○○段地號58、58-57 至58-105等五十筆土地為其向新竹商
    銀所負債務之擔保，設定第一順位最高限額8,500 萬元之抵
    押權與新竹商銀，嗣於84年5 月30日變更擔保債權額為1 億
    2 千300 萬元，再於85年1 月15日變更為本金最高限額1 億
    9 千500 萬元抵押權等節（下稱系爭最高限額抵押權），有
    土地登記謄本、土地登記簿謄本、他項權利變更契約書在卷
    可稽（見本院卷(二)第37、128 至138 頁）。又合庫建設公司
    則先後於83年8 月1 日向新竹商銀借款2,400 萬元（放款帳
    號0000-00000）、於84年5 月31日借款5,600 萬元（放款帳
    號0000-00000）及4,600 萬元（放款帳號0000-00000）、於
    85年1 月15日為系爭借款之借用（放款帳號0000-00000），
    此亦有借據附卷可證（見本院卷(一)第184 至191 頁）。
  (二)被告雖抗辯新竹商銀已將系爭借款連同合庫建設公司所借其
    他三筆借款債權讓與葉素鑾等語。但查：
  1.在新竹商銀於93年5 月3 日與葉素鑾簽訂系爭債權讓與協議
    書中，前言固然記載：「債務人合庫建設股份有限公司前向
    甲方（即新竹商銀）借款四筆合計尚欠本金計新台幣壹億肆
    仟零陸拾玖萬捌仟柒佰貳拾肆元整（放款帳號0000-00000【
    協議書誤載為0000-00000】、0000-00000、0000-00000【即
    系爭借款】、0000-00000），並提供座落桃園縣龍潭鄉○○
    ○段地號：58、58-57 至58-105等五十筆土地予甲方設定之
    第一順位最高限額抵押權新台幣壹億玖仟伍佰萬元整。目前
    對上開土地及地上未保存建物四十七棟聲請強制執行暨參與
    分配中【桃院八十七年執黃字第3096號、桃院八十五年執三
    字第9205號】。今乙方（即葉素鑾）有意購買甲方之債權，
    茲就債權讓與事宜，秉互信原則，協議如下…」等詞，而將
    當時合庫建設公司對新竹商銀所積欠包含系爭借款在內之四
    筆借款全部列入。但查，觀諸該前言末段標明「今乙方有意
    購買甲方之債權，茲就債權讓與事宜，秉互信原則，協議如
    下」，且緊接於前言之後，列有五條契約條款，其中協議書
    第一條約定債權讓與對價為4,200 萬元；第二條約定在葉素
    鑾交付履約保證金1,000 萬元後，新竹商銀撤回前述強制執
    行暨參與分配聲請；第三條則更將債權讓與之標的明確記載
    為：「甲方同意讓與上開土地所設定第一順位最高限額抵押
    權新台幣壹億玖仟伍佰萬元整及對債務人合庫建設股份有限
    公司所有之二筆債權【帳號：0000-00000、0000-00000），
    計本金新台幣仟柒佰陸拾陸萬伍仟零柒拾貳元整及所生利
    息、違約金予乙方」（見本院卷(一)第59至60頁之系爭債權讓
    與協議書）。足徵，系爭債權讓與協議契約當事人即新竹商
    銀、葉素鑾，係將關於債權讓與之標的、對價等權利義務約
    定在前言文字以後之契約條款第一至五條，至此，解釋認定
    系爭債權讓與協議當事人所為債權讓與之標的，自應通篇觀
    察系爭債權讓與協議書全文，而不得僅以前言所載文句為斷
    。
  2.按債權讓與係屬契約之一種，其所讓與之債權內容自仍應依
    契約當事人之意思合致為準據。且依民法第九十八條規定：
   「 解釋意思表示，應探求當事人之真意，不得拘泥於所用之
    辭句，民法第九十八條定有明文」。又最高法院17年上字第
    1118號判例則揭示：「解釋契約，固須探求當事人立約時之
    真意，不能拘泥於契約之文字，但契約文字業已表示當事人
    真意，無須別事探求者，即不得反捨契約文字而更為曲解」
    ，是以，解釋契約，如契約文字已表示當事人之真意，無須
    別事探求者，即無須反捨契約文字而更為曲解；倘契約約定
    明確，其內容又無違反公序良俗、強制規定，或顯然違反誠
    信原則之情形，當事人即應受契約約定之拘束，而無常情適
    用之餘地（最高法院97年度台上字第1676號判決參照）。如
    前所述，系爭債權讓與協議書第一條係約定債權讓與對價、
    第二條則涉及葉素鑾所負履約保證金交付及新竹商銀撤回強
    制執行聲請義務等約定、第三條則將債權讓與之標的予以特
    定；茲既系爭債權讓與協議書第三條所用文字並無辭句模糊
    或模稜兩可之情事，更已明示新竹商銀所讓與者僅有放款帳
    號0000-00000、0000-00000，計本金37,665,072元之二筆借
    款債權，顯見，協議書所用文字已明確表示新竹商銀、葉素
    鑾間關於債權讓與標的之意思，自不得捨該契約文字而更為
    不同之解釋。據此，新竹商銀讓與之債權當僅有合庫建設公
    司於83年8 月1 日所借2,400 萬元（放款帳號0000-00000）
    及於84年5 月31日所借5,600 萬元（放款帳號0000-00000）
    ，而未包括系爭借款債權。被告此項所辯，尚無足採。
  (三)然而，依民法第七百五十一條規定：「債權人拋棄為其債權
    擔保之物權者，保證人就債權人所拋棄權利之限度內，免其
    責任」，此條規定，旨在保障保證人之權益，是所謂債權人
    拋棄為其債權擔保之物權，係指債權人在債權尚未獲償之前
    ，有行使擔保物權取償之權利，而竟拋棄不行使而言，非必
    以辦理拋棄登記為必要；申言之，其因債權人之行為，致無
    從或喪失就擔保物取償之權利，而影響保證人之權益者，均
    屬之（最高法院93年度台上字第2123號判決參照）。
  1.對此原告再主張：抵押權登記契約形式上雖約定合庫建設公
    司對新竹商銀之借款皆在該抵押權擔保範圍內，依系爭借款
    借據所載放款科目係「短期放款」，並非「短期擔保放款」
    ，可知，系爭借款不在抵押權擔保之列；又新竹商銀係因透
    過法院執行難以受償，方接受鄭余畿所提出償還4,200 萬元
    之分配方案，並無拋棄抵押權之意思表示；至於新竹商銀係
    將部分符合該抵押物價值之債權連同抵押權一併出售予葉素
    鑾，並非拋棄抵押權；況依系爭借據約定條款第九條約定，
    連帶保證人被告張傳芳非至借款責任完全消滅時保證責任不
    消滅，因此，縱使新竹商銀有拋棄為其債權擔保之抵押權，
    被告張傳芳之保證責任仍不能免除等語。
  2.首先，兩造對於系爭最高限額抵押權擔保之基礎關係為何、
    是否包括系爭借款在內，互有爭執。卷查，系爭最高限額抵
    押權擔保之範圍乃債務人合庫建設公司對新竹商銀過去、現
    在及將來所負一切債務，而以1 億9 千5 百萬元為最高限額
    ，有新竹商銀強制執行聲請狀及所附臺灣桃園地方法院85年
    度拍字第2009號拍賣抵押物確定裁定可佐（見本院卷(一)179
    、182 頁）。又系爭最高限額抵押權之存續期間係自83 年7
    月27日至113 年7 月27日（見本院卷(二)第37頁土地登記謄本
    ）。既然如(一)所載，合庫建設公司所負四筆借款債務發生日
    期係在83年8 月1 日、84年5 月31日、85年1 月15日，而屬
    於系爭最高限額抵押權存續期間內發生之債務，揆諸前開說
    明，此四筆借款自屬於系爭最高限額抵押權擔保之範圍內無
    訛。
  3.況查，新竹商銀於85年1 月15日合庫建設公司向其再行借用
    系爭6,000 萬元借款之同時，復將系爭最高限額抵押權擔保
    金額自1 億2 千300 萬元變更為本金最高限額1 億9 千500
    萬元抵押權；甚者，新竹商銀於87年3 月13日向臺灣桃園地
    方法院實行抵押權聲請拍賣系爭最高限額抵押權之抵押物時
    ，所主張之債權即如開(一)所載合庫建設公司借用之四筆借款
    ，其中有列入系爭借款債權；此外，系爭債權讓與協議書前
    言亦如是記載。在在顯見，系爭借款債權確為系爭最高限額
    抵押權擔保之範疇。
  4.而新竹商銀所取得之系爭最高限額抵押權，已於93年7 月29
    日辦理讓與登記予葉素鑾，惟因葉素鑾為抵押物即該等土地
    所有權人，故抵押權因混同而於同日消滅乙節，有土地異動
    索引在卷足稽（見本院卷(二)第144 頁，登記次序1 之記載）
    ，兩造對此均不爭執，原告更於本院100 年6 月14日言詞辯
    論期日陳稱：「原告本件受讓的債權目前沒有抵押權擔保」
    等語綦詳（見本院卷(二)第102 頁背面），而自認系爭借款債
    權非系爭最高限額抵押權擔保之範圍。
  5.綜前所述，系爭借款債權本由債務人合庫建設公司提供花墅
    建案土地設定系爭最高限額抵押權為擔保，矧新竹商銀在與
    葉素鑾簽署系爭債權讓與協議書之後，即於93年7 月29日辦
    理抵押權讓與登記予葉素鑾，終因混同而消滅，至此新竹商
    銀在系爭債權未獲清償之際，本有實行抵押權而行使擔保物
    權取償之權利，竟將系爭最高限額抵押權全部讓與葉素鑾，
    而就得以藉擔保物權取償之權利拋棄不行使，雖其並非以辦
    理拋棄登記方式而為之，惟因債權人新竹商銀前揭行為，顯
    已致喪失其得就擔保物取償之權利，揆諸民法第七百五十一
    條規定，被告張傳芳就系爭借款債務應已免保證責任（此可
    參最高法院93年度台上字第1576號判決事實及理由）。
  6.至於原告援引系爭借據約定條款第九條約定，陳稱：連帶保
    證人被告張傳芳非至借款責任完全消滅時保證責任不消滅等
    語。卷查，系爭借據約定條款第九條係約定：「連帶保證人
    願連帶保證借款人將借款本息如數清償，且並願拋棄先訴（
    檢索）抗辯權，非至借款之責任完全消滅時保證責任不歸消
    滅，如借款人有不履行本借據各條款時願連帶負責立即如數
    賠償借款本息、違約金及各項費用，連帶保證人絕不以抵質
    押品未經處分或對借款人所有財產未為強制執行或其他任何
    藉口延緩保證責任之履行，並將民法債編第二章第二十四節
    『除有關於第七百四十一條至七百四十四條、第七百五十一
    條至第七百五十三條及第七百五十五條之規定，餘條款有關
    於保證人之權利預先悉行拋棄」（見本院卷(二)第195 頁背面
    ），已明白約定被告張傳芳並未預先拋棄民法第七百五十一
    條之抗辯；至於原告前開援用之條款文句概屬於連帶保證人
    拋棄民法第七百四十五條先訴抗辯權之約定，與民法第七百
    五十一條規定無涉。準此，原告就此部分所為主張，與契約
    約定相左，委不足取。
  7.末依民法第二百九十九條第一項規定：「債務人於受通知時
    ，所得對抗讓與人之事由，皆得以之對抗受讓人」，如兩造
    不爭執之事實(三)，原告於99年5 月7 日受讓系爭借款債權，
    並依金融機構合併法第十五條第一項第一款及第十八條第三
    項規定於99年6 月7 日公告，被告張傳芳於受債權讓與通知
    即99年6 月7 日時，既得執民法第七百五十一條規定對抗讓
    與人渣打國際商業銀行股份有限公司，自得以此事由對抗受
    讓人即原告。易言之，被告張傳芳對原告已不負系爭借款之
    保證責任。
  (四)民法第二百四十四條之撤銷權須由債權人對債務人行使，倘
    兩造當事人間無債權債務關係存在，即無行使撤銷權之餘地
    （71年度台上字第5040號判決參照），原告對被告張傳芳既
    無債權存在，顯無由行使民法第二百四十四條所定之撤銷權
    ，故原告所為主張與本條規定要件不符，洵屬無據。
五、綜上所述，被告張傳芳提出民法第七百五十一條之抗辯，堪
    可採認，系爭借款債權受讓人即原告對連帶保證人即被告張
    傳芳無債權足資行使，自與民法第二百四十四條第一項要件
    有間。從而，原告依民法第二百四十四條第一項、第四項規
    定，求為撤銷被告間就系爭房地所為贈與債權行為及所有權
    移轉物權行為，並請求被告黃如蘭將系爭房地所有權移轉登
    記塗銷，以回復為被告張傳芳所有，為無理由，應予駁回。
六、本件為判決之基礎已臻明確，兩造其餘之陳述及所提其他證
    據，經本院斟酌後，認為均於判決之結果無影響，亦與本案
    之爭點無涉，自無庸逐一論述，併此敘明。
丙、結論：原告之訴為無理由，並依民事訴訟法第七十八條，判
    決如主文。
中    華    民    國   100    年    8     月    19    日
                    民事第七庭法  官  賴錦華
以上正本係照原本作成。
如對本判決上訴，須於判決送達後20日內向本院提出上訴狀。如
委任律師提起上訴者，應一併繳納上訴審裁判費。
中    華    民    國   100    年    8     月    19    日
                              書記官  沈世儒